【裁判字號】    99,監宣,262
【裁判日期】    991004
【裁判案由】    聲請監護宣告等
【裁判全文】
臺灣高雄地方法院民事裁定             99年度監宣字第262號
聲   請   人  乙○○
聲   請   人  丙○○
受監護宣告人  甲○○
上列聲請人聲請監護宣告等事件，本院裁定如下：
    主    文
宣告甲○○（男，民國○○年○○月○ 日生，身分證統一編號：Ｚ000
000000號）為受監護宣告之人。
選定聲請人乙○○（女，民國○○年○ 月○○日生，身分證統一編號
：Ｚ000000000號）為受監護宣告人之監護人。
指定聲請人丙○○（男，民國○○年○ 月○○日生，身分證統一編號
：Ｚ000000000 號）為會同開具財產清冊之人。
聲請程序費用由受監護宣告人甲○○負擔。
    理    由
一、聲請意旨略以：聲請人乙○○、丙○○二人係甲○○之子女
    ，甲○○於民國71年4 月27日，因重度多重障而導致無法為
    意思表示或受意思表示，或不能辨識其意思表示之效果。另
    甲○○現於高雄市三民區○○○路55號11樓（即高雄市私立
    德安安養護之家）接受治療等事實。又甲○○目前生活起居
    均由聲請人乙○○負責照料，甲○○之事務亦多由聲請人乙○○代為處理，故聲請人乙○○當能妥善考量甲○○之需求
    而做安排，故由聲請人乙○○擔任甲○○之監護人；又丙○○為甲○○之長男，對甲○○財產狀況甚為清楚，為此，請
    鈞院選定聲請人乙○○為甲○○之監護人，並指定聲請人丙○○為會同開具財產清冊之人等語。
二、按「對於因精神障礙或其他心智缺陷，致不能為意思表示或
    受意思表示，或不能辨識其意思表示之效果者，法院得因本
    人、配偶、四親等內之親屬、最近一年有同居事實之其他親
    屬、檢察官、主管機關或社會福利機構之聲請，為監護之宣
    告」，98年11月23日修正生效之民法第14條第1 項定有明文
    ；次按「法院為監護之宣告時，應依職權就配偶、四親等內
    之親屬、最近一年有同居事實之其他親屬、主管機關、社會
    福利機構或其他適當之人選定一人或數人為監護人，並同時
    指定會同開具財產清冊之人」，98年11月23日修正生效之民
    法第1111條第1 項亦有明文規定。
三、經查：
  (一)聲請人二人主張之上開事實，業據渠等提出甲○○之身心障
    礙手冊、戶籍謄本等件在卷可憑（見本院卷第4 頁至6 頁）
    等件為證，並經本院於99年8 月23日在高雄醫學大學附設中
    和紀念醫院鑑定人陳正生醫師（現為高雄醫學大學附設中和
    紀念醫院精神科醫生）面前訊問甲○○，法官當場點呼甲○○姓名三次，甲○○有意識但無法做適當反應、右手攣縮、
    右腳截肢、使用鼻胃管餵食、使用尿管、無法行動、終日臥
    床。且經鑑定人陳正生醫師認為：病患終日臥床，無法表達
    自己的意思，係因反覆中風，大腦功能退化所導致，從94年
    3 月11日就在精神科就診迄今。屬因其他心智缺陷致不能為
    意思表示或受意思表示，或不能辨識其意思表示之效果等語
    （見本院99年8 月23日之勘驗筆錄）。綜合上情，堪認甲○○已因其他心智缺陷致不能為意思表示或受意思表示，或不
    能辨識其意思表示之效果，爰依法宣告甲○○為受監護宣告
    之人。
  (二)又聲請人等聲請由乙○○擔任甲○○之監護人乙節，查聲請
    人乙○○為甲○○之次女，其瞭解甲○○生活起居與財務狀
    況，由其擔任甲○○之監護人，尚符合其最佳利益，爰選定
    聲請人乙○○為甲○○之監護人。其應負責護養、照顧及妥
    善治療甲○○身體及生活，並依民法第1112條之規定，其於
    執行有關受監護人之生活、護養療治及財產管理之職務時，
    應尊重受監護人之意思，並考量其身心狀態與生活狀況。
  (三)另聲請人等聲請由丙○○擔任會同開具財產清冊之人乙節，
    查丙○○為成年人，為甲○○之長男，亦瞭解甲○○之生活
    狀況，於99年8 月23日勘驗筆錄中亦簽名表示同意擔任會同
    開具財產清冊之人，本院認由其擔任會同開具財產清冊之人
    ，尚無不當，本院爰依上揭法條規定，指定丙○○擔任會同
    開具財產清冊之人。
四、又依民法第1113條準用同法第1099條、1099條之1 之規定，
    於監護開始時，監護人乙○○對於受監護宣告人甲○○之財
    產，應會同丙○○，於2 個月內開具財產清冊並陳報法院，
    於完成並陳報法院前，監護人對於受監護人之財產，僅得為
    管理上必要之行為，附此敘明。
五、依民事訴訟法第608條第1項，裁定如主文。
中    華    民    國    99    年    10    月     4    日
                        家事法庭法  官  劉建利
正本係照原本作成。
本件不得抗告（主文第一項依法不得抗告；第二、三項亦經當事
人捨棄抗告，亦不得抗告）。
中    華    民    國    99    年    10     月    4    日
                                書記官  張金蘭

司法院資訊處製作；財團法人民間司法改革基金會備份。
